【裁判字號】    95,上,9
【裁判日期】    950328
【裁判案由】    侵權行為損害賠償
【裁判全文】
臺灣高等法院臺中分院民事判決             95年度上字第9號
上  訴  人
（原審原告）丁○○
被  上訴人
（原審原告）乙○○
            丙○○
上三人共同
訴訟代理人  己○○
上  訴  人
（原審被告）巨豊煙火製造股份有限公司
法定代理人  辛○○
被  上訴人
（原審被告）甲○○
上二人共同
訴訟代理人  許盟志律師
上列當事人間侵權行為損害賠償事件，上訴人對於中華民國94年
10月31日臺灣苗栗地方法院93年度訴字第155號第一審判決各自
提起上訴，本院於95年3月14日言詞辯論終結，茲判決如下：
    主      文
兩造上訴人之上訴均駁回。
第二審訴訟費用，由兩造上訴人各自負擔。
    事實及理由
一、上訴人丁○○及被上訴人乙○○、丙○○主張：上訴人巨豐
    煙火製造股份有限公司（以下簡稱巨豐公司）經登記於其實
    際負責人甲○○所有位於苗栗縣通宵鎮福源里一鄰福源14之
    2號房舍為廠房，經營各式爆竹、玩具煙火之製造及販賣，
    並實際上由被上訴人甲○○經營，而原審共同被告庚○○則
    以製造煙火爆竹之目的，由巨豐公司予以訓練後，租用巨豐
    公司上開廠區第50號壓藥室及25、31號工作室從事製造煙火
    爆竹，並以該公司名義銷售，且由該公司為其申辦勞保，形
    式上為該公司之受僱人。其三人於上址廠區從事上開各式類
    爆竹煙火製造及販賣業務，其經營之業務及活動內容，客觀
    上確有生損害於他人之危險，係屬危險事業。詎巨豐公司及
    甲○○未提供足夠之安全場所予庚○○存放原料，成品及半
    成品，自庚○○承租時起，即任由庚○○違規在25號及引號
    工作室、50號壓藥室內堆置發射藥、光珠半成品及不良煙火
    半成品，而巨豐公司實際負責人甲○○復未予糾正、移置，
    以善盡監督管理、維護廠區安全之責，致於民國92年11月16
    日18時50分許，因不明人為原因發生燃燒後引爆第25號作業
    室之發射火藥、光珠等半成品，及第31號作業室之不良煙火
    半成品，造成第25及31號作業室產生強大爆炸，進而引發上
    址廠區之連環爆炸而引燃波及伊等所住及停放車輛之鄰近福
    源里一鄰11號房屋及車輛，致乙○○所有停放於車庫內之DY
    -3389號BMW小客車全部燒燬，及丙○○停放在車庫內之Q8-9
    355號馬自達自小客車部分燒燬，而依序受有新台幣（下同
    ）900,000元及40,000元之損害，丁○○則上述房屋及車庫
    設備內部裝潢及傢俱受損，而受有車庫維修費用220,000元
    ；倉庫內充電機、冰箱、冷凍庫各以10,000元計，共30,000
    元，門窗修理費用以20,000元計，室內設備及房屋修護費用
    以350,000元計之損失，合計為620,000元；房屋主結構柱
    面，牆面、地坪裂痕所生損失1,219,884元；經財政部中
    區國稅局苗栗分局派員核定之農作物損害117,600元，以上
    合計為1,796,900元，均為其三人上開過失行為致伊等所生
    之損害，其三人自應負連帶賠償責任等情，爰依民法第184
    條第1項、第185條第1項、第18 8條第1項、第191條之3第1
    項等規定，提起本件訴訟，求為命巨豐公司、甲○○、原審
    被告庚○○連帶給付被上訴人乙○○900,000元、丙○○
    40,00 0元、上訴人丁○○1,796,900元，及均自起訴狀繕本
    送達翌日即94年3月9日起至清償日止，按年息百分之5加計
    法定遲延利息之判決（丁○○關於各項之損害賠償，原起訴
    主張依附表之金額請求，嗣減縮請求如上；另原審判命庚○
    ○應連帶給付部分，未據聲明不服，已告確定）。
二、上訴人巨豐公司、被上訴人甲○○則以：本件爆炸，依苗栗
    地方法院檢察官起訴書所載，起火原因為於巨豐公司第25、
    31號廠房「不明人為原因」發生燃燒，引爆第25號作業室內
    之發射火藥、光珠煙火成品，繼而引發連環爆炸，既為「不
    明人為原因」，縱認甲○○未盡監督庚○○之責，本件爆炸
    仍顯與渠等無關。再者，爆炸發生於假日，廠區內無人工作
    ，已與民法第191條之3但書規定意旨未合，對造迄未舉證證
    明係在渠等工作中或活動中受有損害，對造應就渠等之故意
    、過失負擔舉證責任。又，對造所受損害，與渠等廠房失火
    並無因果關係，亦即，否認對造所稱損害係因本件爆炸火勢
    所致。蓋，廠房係於92年11月16日18時55分許發生爆炸，消
    防隊同日時56分出勤、23時48分控制火勢、同月17日3時45
    分撲滅火勢，而對造房屋係於同月17日5時50分報警、消防
    隊於同日時52分到達、同日6時控制火勢、同日6時10分撲滅
    火勢，有「苗栗縣消防局受理災害登記簿」可稽，足見巨豐
    公司廠房爆炸與及消防隊控制火勢時間差距達6個小時；復
    觀「受理災害登記簿」所載，消防隊到達後尚有進行救災，
    若對造房屋係因本件爆炸波及著火而又無人救災，受損程度
    絕不只如此。又，上開「受理災害登記簿」所載福「龍」里
    為福「源」里之誤載，觀諸其上蓋有「通霄救災救護分隊分
    隊長陳金滄」之章，且載有通報單位、職別、姓名，應值採
    信，此亦可傳訊現為苗栗市消防局災管課課員之陳金滄為證
    。再者，本件爆炸時值冬季，多有草木枯黃，對造所主張前
    述農作物損失部分，僅果樹、喬木及竹類受到煙薰，而暫時
    脫水呈現枯萎之情形，惟現已長出新芽而回復原狀，有照片
    附卷可稽，且前述農作物僅其自食賞玩而使用，缺乏產銷目
    的之經濟作用，其並無農業損失。況，依證人戊○○於原審
    證稱：「整個農作物、種植林木與爆炸前後沒有什麼差別，
    該地種植十餘棵檳榔樹、果樹幾棵，但是數量少，其他皆為
    相思樹、雜木，我可以肯定是火災前後，農作物之生長狀態
    沒有什麼差別」、於本院證稱「照片與目前看不一樣，現場
    看現在樹木都好好的，現在再從現場照相就可看出來；照片
    裡面焦黃、黑黑的樹木並沒有死掉，活得好好的」，尤明對
    造所稱農作物損害，不足採信。另，室內設備修復費用及房
    屋修復費用部分，被上訴人甲○○願賠償35萬元，業經兩造
    於原審列為不爭執之事項，對造仍執詞上訴，殊屬無由。況
    ，依台灣省建築師公會鑑定報告稱：「本鑑定標的物依據現
    場損壞情形觀之，除柱面、牆面、地坪等裂痕，主結構、樑
    、牆無外觀之裂痕，結構安全應無立即之危險」，足證對造
    所有建物結構並未受損，請求賠償為無理由等語，資為抗辯
    。原審共同被告庚○○在原審則以：本件爆炸原因應係苗栗
    縣消防局擺放裝有鋁粉之貨櫃爆炸所致，如其屬自然爆炸，
    則必引燃鄰近放置爆竹之貨櫃，而貨櫃內爆竹之射程有達百
    公尺者，均有引爆其他工作室可能性存在，與伊是否使用第
    25、31號工作室而未將危險物置放妥適無涉，伊顯無過失責
    任等語置辯。
三、原審法院審理後，斟酌兩造之主張及攻擊防禦方法之結果，
    認乙○○、丙○○之訴為有理由，丁○○之訴為一部有理由
    、一部無理由，判命巨豐公司、甲○○、庚○○連帶給付乙
    ○○900,000元、丙○○40,000元、丁○○800,000元，及均
    自94年3月9日起至清償日止之法定遲延利息。丁○○、巨豐
    公司就渠等敗訴部分聲明不服，各自提起上訴，丁○○聲明
    求為判決：（一）原判決關於駁回伊在第一審其餘之訴及該
    部分假執行之聲請暨命負擔訴訟費用部分之裁判均廢棄；（
    二）前項廢棄部分，被上訴人巨豐公司、甲○○應再連帶給
    付伊996,900元整，及自94年3月9日起至清償日止，按週年
    利率百分之五計算之利息；（三）第一審廢棄部分及第二審
    訴訟費用均由被上訴人巨豐公司、甲○○共同負擔；（四）
    第二、三項之聲明，請准伊提供擔保宣告假執行。巨豐公司
    上訴聲明求為判決：（一）原判決不利於伊之部分廢棄；（
    二）上廢棄部分，對造在第一審之訴駁回；（三）第一、二
    審訴訟費用由對造負擔。兩造之答辯聲明均為求為判決（一
    ）上訴駁回；（二）第一、二審訴訟費用由對造負擔。
四、本件經原審法院依民事訴訟法第270條之1第1項第3款、第27
    1條之1規定，整理並協議簡化爭點及不爭執事項後，兩造同
    意就該院於民國94年9月13日言詞辯論程序，暨原審被告庚
    ○○於94年10月19日之答辯狀(二)所示，為協議簡化爭點，依
    此，本件兩造所不爭執之事項如下：
（一）、巨豊公司主要經營各種爆竹及玩具煙火等製造及買賣，
        甲○○自82年後即為巨豊公司之實際負責人，且廠房為
        其所有，且巨豊公司廠房內存放有製造爆竹及煙火之硝
        酸鉀、硝酸鋇、過氯酸鉀、硫磺、碳粉及鋁粉等原料，
        而庚○○租用前述第50號壓藥室，並附帶使用第25、31
        、38號工作室，製作爆竹煙火，於本件爆炸發生之92年
        11月26日，於下班後將發射藥、光珠半成品分別送至原
        料庫、半成品庫存放，並自承租使用前述廠房時起即堆
        置於第25號工作室、第50號壓藥室內；將不合格之九洞
        煙火半成品及未使用完之火藥，堆放在第31號半成品作
        業室內。
（二）、乙○○所有車牌號碼DY-3389號自用小客車之修理費扣
        除折舊為900,000元。
（三）、丙○○所有車牌號碼Q8-9355號自用小客車之修理費扣
        除折舊為40,000元。
（四）、丁○○部分（以下各項均扣除折舊）：
      (一)支出車庫維修費用為220,000元。
      (二)倉庫內充電機、冰箱、冷凍庫，各為10,000元。
      (三)門窗修理費用為20,000元。
      (四)住所房屋修護及內部裝潢修護費用合計為350,000元。
五、兩造之爭點及法院之判斷：兩造主要爭執，厥在：(一)上訴人
    丁○○所有苗栗縣通宵鎮福源里1鄰11號房屋及附連之車庫
    建築物，是否因巨豐公司位於同里福源14-2號廠區於92年11
    月16日18時50分爆炸引起火災而波及受損，而致丁○○、乙
    ○○、丙○○三人受有損害？即巨豐公司甲○○等是否對其
    三人具有侵權行為，並與其損害間是否具有相當之因果關係
    ？(二)丁○○是否有關於房屋及農作物之損害？等項，茲分別
    審究如下：
（一）、查上訴人巨豐公司係由甲○○經營，與向其分租廠房之
        庚○○均在甲○○所有上址廠區內從事各式類爆竹煙火
        製造及販賣業務，而庚○○自承租時起，即違規在第25
        號工作室、第50號壓藥室內堆置發射藥（成份含硝酸鉀
        、硫磺、碳粉等）、光珠半成品（成份含過氯酸鉀等）
        ，且未於下班前清理送庫，亦未清理不合格之九洞煙火
        半成品而堆置在第31號工作室；甲○○則無提供足夠之
        安全場所供承租之庚○○存放原料、成品或半成品，明
        知庚○○有上開違規堆置情事，亦未加制止糾正，以作
        業室已出租予庚○○使用為由，即未加以實際監督、管
        理而長期容任庚○○違規使用承租之工作室等情，為甲
        ○○、庚○○二人在台灣苗栗地方法院矚重訴字第2號
        業務過失致死案偵審中及本件原審法院審理中供承不諱
        。而本件於92年ll月16日（週日）18時55分許，巨豐公
        司廠區內某處，因不安全操作之人為原因而起火燃燒，
        高熱引起庚○○違規堆放於第25號工作室內之發射藥、
        光珠半成品所含之氧化性原料激烈分解，而發生第l次
        爆炸（即起爆點），火焰及爆炸能量再引爆鄰近堆置不
        合格九洞煙火半成品之第31號工作室，及儲存製造爆竹
        煙火原料之第24號原料庫，造成最強烈之爆炸，火勢隨
        即四處擴散彈射，產生之巨大熱能引發其他作業室連環
        爆炸，現場各作業室、設備、貨櫃等均遭燒毀，兼以風
        勢助長，火勢迅速向山玻下之辨公室、宿舍蔓延，並波
        及鄰近山林及住家、建築物而起火燃燒，包括上訴人丁
        ○○等所有上開房屋、車庫及汽車等受爆炸震動及引起
        燃燒而受損等事實，於上開刑事案件審理中，先後經苗
        栗縣消防局會同其他機構之專家學者、勞檢所派員至現
        場勘查後，分別由證人即苗栗縣消防局火災調查課課長
        楊純製作「苗栗縣消防局火災原因調查報告書」，及勞
        檢所檢查員鄭文淮做成職業災害檢查結果報告書，暨經
        該院委託中央警察大學消防系教授陳火炎就起火原因為
        鑑定，製有鑑定書乙份附於刑事卷可參，並有上訴人丁
        ○○等所提出之苗栗縣消防局火災證明書乙件及現場照
        片在卷可稽（以上見原審卷第三宗刑事卷影本，及第一
        宗第十頁，第24-35頁）。上開苗栗縣消防局火災證明
        書及「火災原因調查報告書」（見刑事卷影本）乃分別
        證明「通宵鎮福源里一鄰11號（受延燒戶）於92年11月
        16日18時55分發生火警」及「爆炸波造成附近鄰居建築
        物毀損、門窗掉落，爆炸飛離之物品並造成一鄰11號車
        庫內之自小客車燒毀」等語，即上開刑事法院經調查審
        理之結果，亦認定該爆炸及延燒毀損上訴人丁○○之上
        開房舍及車庫、汽車之事實，有上開刑事判決影本在卷
        可參（見刑事卷影印本），堪認上訴人丁○○、被上訴
        人乙○○、丙○○所主張因巨豐公司上開爆炸波及致其
        房屋、車庫、汽車受損壞之事實為真。巨豐公司、甲○
        ○雖辯稱，前述廠房因爆炸引發之失火之時間為92年ll
        月16日18時55分許，同年月日時56分地區消防隊進行灌
        救，於同年月日23時48分控制火勢，同年月17日3時45
        分完成撲滅火勢。而上訴人丁○○等主張之前述損害係
        遲於同年月17日5時50分報警，係發生於前述廠房火警
        灌救完成之後，亦證原告之損害與被告巨豐公司廠房爆
        炸起火欠缺因果關係云云，並提出「苗栗縣政府消防局
        受理災害登記簿」影本乙紙為證（見原審卷第一宗第10
        8頁），惟此為上訴人丁○○等所否認。查該紙登記簿
        影，並無受理報案警員簽署，更改處亦無簽章，更無機
        關關防，形式上要只工作底稿而已，且其上所載火災地
        址為福龍里11號，亦與丁○○之房屋門牌號碼不符，且
        上述由苗栗縣消防局出具之火災證明書及調查報告書均
        已證明丁○○等上址房屋係於本次巨豐公司廠區爆炸時
        受波及而受害之事實，則巨豐公司、甲○○以上開不能
        證明為真實之「受理災害登記簿」影本之記載，即推諉
        丁○○房屋、車庫等關於火災受損部分與本次巨豐公司
        之廠區爆炸無關，委無足採，並聲請訊問苗栗市消防局
        負責滅火之消防員陳金滄，亦無必要，併此敘明。
（二）、關於巨豐公司、甲○○與庚○○等人應否負過失侵權責
        任方面：
      1.查巨豊公司主要經營各種爆竹及玩具煙火等製造及買賣
        ，甲○○自82年後即為巨豊公司之實際負責人，且廠房
        為其所有，此經其於原審法院審理時自承在卷。勞工安
        全衛生法所稱雇主，係指事業主或事業之經營負責人，
        甲○○既為巨豐公司之實際經營負責人，自屬勞工安全
        衛生法第2條第2項所指之雇主無疑。而巨豊公司係經營
        各種爆竹及玩具煙火等製造及買賣，工廠並存放有製造
        爆竹及煙火之硝酸鉀、硝酸鋇、過氯酸鉀、硫磺、碳粉
        及鋁粉等原料，此為甲○○所不爭執，且有苗栗縣消防
        局火災調查報告書在卷可稽。而其中硝酸鉀、硝酸鋇、
        過氯酸鉀三者為氧化性物質，應避免與可燃物、或高熱
        、濕氣接觸，若接觸混合會導致爆炸，有職災報告書中
        之「物質安全資料表」在卷可參。甲○○為巨豊公司之
        實際負責人，屬勞工安全衛生法第2條所規定之雇主，
        其使用具爆炸危險性之物質做為製造爆竹及玩具煙火之
        原料，依勞工安全衛生法第5條第1項第2款規定，應有
        防止引起火災或爆炸之安全衛生設備，即雇主就其工廠
        不論是生產設備之設置或維護、廠內員工之製造技術等
        ，均須有符合安全衛生標準之訓練，且必須具備防止各
        種原料儲存、或合成製造過程中引發火災或爆炸等危害
        之必要安全措施；故甲○○對防止製造爆竹煙火之原料
        、或合成製造過程中引發火災或爆炸之發生，均負有法
        律上防止義務，如其不為防止，對因此造成之損害，即
        應負擔過失責任。又依規定該作業區各工作場所之原料
        、成品或半成品應隨做隨搬，並於每日下班前清理送庫
        ；原料應分類、分室存儲，已配之火藥，應於每日下班
        前，儲存於配藥室內；不合格之原料、火藥半成品、成
        品，應隨時清理，並做適當處置，不得儲存於原料庫、
        半成品庫、成品庫或配藥室內；爆竹煙火製造業安全衛
        生設施標準第20條、第35條第1款、第2款、第3款分別
        定有明文。甲○○身為巨豊公司之實際負責人，對於廠
        區內各作業室使用、人員作業之程序與處所等工作安全
        事項，自負有實際監督管理責任，且應提供足夠之安全
        場所儲存原料、半成品及成品。然查：甲○○既為巨豊
        公司之實際負責人，是其對於製造爆竹煙火之安全衛生
        及設施等相關法令規定，及各種原料之特性、應避免狀
        況等重要事項等，應知之甚稔，更應加強檢討疏失，並
        據此監督管理廠區內人員之操作程序。然甲○○於上開
        刑事審理時供稱：壓藥完後剩餘之火藥多的話放在半成
        品庫，少的話放在壓藥室，然依據爆竹煙火製造業安全
        衛生設施標準第35條規定，配好的火藥竟不知不能放半
        成品庫，對於鋁粉遇水，會慢慢發熱增溫進而燃燒，亦
        有所不知等語以觀（分見同上卷（刑事）第204-209頁
        ），足認甲○○對相關法令規定及原料特性等重要事項
        均未盡注意義務，而庚○○應於下班後將發射藥、光珠
        半成品分別送至原料庫、半成品庫存放，卻自92年1月
        承租時起即違規堆置於第25號工作室、第50號壓藥室內
        ，亦未清理不合格之九洞煙火半成品，而違規堆放在第
        31號半成品工作室內，已配而未用完之火藥，應於下班
        前儲存於配藥室；而庚○○將未用完之火藥逕自存放於
        所使用之作業室，巨豊公司並無規定且未提供特定地方
        擺放用剩之火藥等情，業經庚○○於刑事偵查中陳述明
        確（見同上卷（刑事）第43-44頁）。惟甲○○則供稱
        ：不會去巡視庚○○之廠房，不知悉庚○○承租之部分
        如何運作，即每日壓藥量、如何作業及不良品如何處理
        等，均不知悉。第25、31號作業室半成品庫，放6洞、9
        洞、12洞的爆竹不良品及發射火藥、光珠等情均不知悉
        以觀，甲○○乃容任庚○○自承租部分廠房營運時起，
        即長期有前揭違規情事而未經制止，對於承租者如何使
        用廠內設備及作業等重要安全衛生事項，不僅未嚴格執
        行法定標準，更毫無聞問，放任渠等行事，顯見其絲毫
        未盡負責人之監督管理責任，其應可預見違規堆置具爆
        炸性原料可能引起爆炸之危險性及可能性，竟不為制止
        ，於爆炸發生當時廠區內某處先因不安全操作之人為因
        素起火燃燒，且未即時撲滅，再因高溫而最先引爆違規
        堆置原料之第25號作業室，始進而引發連環爆炸，終釀
        成巨災，其顯未盡防止爆炸發生之義務，而有過失，洵
        足認定。又庚○○向巨豐公司承租第50號壓藥室，並附
        帶使用第25、31、38號工作室，從事製造爆竹煙火業務
        ，並自承租時起，即將發射藥、光珠半成品違規堆置於
        作業室，於案發前，更於第25號工作室、第50號壓藥室
        內各違規堆放20、30公斤重之發射藥、光珠半成品，且
        未清理不合格之九洞煙火半成品，而違規堆置在第31號
        半成品工作室；已配而未用完之火藥，亦逕自存放於所
        使用之作業室等事實，業據其供承在卷，顯然違反爆竹
        煙火製造業安全衛生設施標準第20條、第35條第1款、
        第2款、第3款規定。其既為從事製造爆竹煙火業務之人
        ，本應注意相關法令規定，以防止危害之發生，然其對
        於相關作業程序、作業安全等事項渾然不知，竟稱「如
        果沒有發生爆炸，沒有人說，我也不曉得」等語（分見
        卷（刑事）第43-44、第336頁），故其對於執行業務之
        重要安全事項未盡認知瞭解義務，更未依規定執行，顯
        有重大明顯之疏失甚明。查揆之起火點及現場火災燃燒
        方向，暨現場遺留爆竹等半成品原料等情，可認係巨豐
        公司廠區內先有不安全操作之人為原因而起火燃燒，致
        最先引爆第25號工作室乙節，經苗栗縣消防局上述調查
        報告書審認明確，是其起火之原因乃來自廠區內不安全
        之人為因素，而非外力使然。該不安全操作之人為因素
        固不能證明即為巨豐公司或庚○○或甲○○等人之行為
        ，惟若而庚○○未違規堆置多達數十公斤重之發射藥、
        光珠半成品於不具防爆、防火功能之第25號工作室內，
        縱使有火源亦不足以引起第25號工作室「爆炸」而產生
        火焰及巨大熱能之結果，更無引發後續連環爆炸造成財
        產損害之結果。而甲○○係以巨豊公司之合法爆竹煙火
        製造之合法執照，提供不具有合法執照之庚○○使用廠
        房，未盡其監管責任，任庚○○未依法令規定堆置危險
        爆裂物，其對損害之發生，亦有過失。客觀上應認庚○
        ○違規堆置發射藥、光珠半成品之過失行為，以及甲○
        ○未盡監督責任之行為，均與本件危害結果之發生，自
        有相當因果關係。
（三）、按「因故意或過失不法侵害他人之權利者，負損害賠償
        責任；違反保護他人之法律，致生損害於他人者負賠償
        責任，但能證明其行為無過失者，不在此限」；「經營
        一定事業或從事其他工作或活動之人，其工作或活動之
        性質或其使用之工具或方法有生損害於他人之危險者，
        對他人之損害應負賠償責任，但損害非由於其工作或活
        動或其使用之工具或方法所致，或於防止損害之發生已
        盡相當之注意者，不在此限」；「受僱人因執行職務，
        不法侵害他人之權利者，由僱用人與行為人連帶負損害
        賠償責任，但選任受僱人及監督其職務之執行，已盡相
        當之注意或縱加以相當之注意而仍不免發生損害者，僱
        用人不負賠償責任」；「數人共同不法侵害他人之權利
        者，連帶負損害賠償責任，不能知其中孰為加害人者，
        亦同」，民法第184條第1項前段及第2項、第191條之3
        、第188條第1項、第185條第1項均定有明文。而民法第
        191條之3立法理由略為：「近代企業及科技發展進步，
        人類因工作、活動所使用之工具、方法精進而潛藏危險
        。若損害之發生，仍責由被害人證明經營一定事業或從
        事其他工作或活動之人有過失，被害人獲償機會將降低
        ，實為社會不公平現象。茲鑑於從事危險事業或活動者
        製造危險來源，僅其能於某種程度控制危險，且其因危
        險事業或活動而獲取利益，就此危險所生之損害負賠償
        之責，係符合公平正義之要求。且為使被害人獲得周密
        之保護，凡經營一定事業或從事其他工作或活動之人，
        對於因其工作或活動之性質或其使用之工具或方法有生
        損害於他人之危險（例如工廠排放廢水或廢氣、桶裝瓦
        斯廠裝填瓦斯、爆竹廠製造爆竹、舉行賽車活動、使用
        炸藥開礦、開山或燃放焰火），對於他人之損害，應負
        損害賠償責任。請求賠償時，被害人只須證明加害人之
        工作或活動之性質或其使用之工具或方法有生損害於他
        人之危險性，而在其工作中或活動中受損即可，不須證
        明其間有因果關係。但加害人能證明損害非由其工作或
        活動或其使用之工具或方法所致，或於防止損害之發生
        已盡相當之注意者，則免負賠償責任，以求其公允」。
        又參酌民法第188條第1項所謂受僱人，並非僅限於僱傭
        契約所稱之受僱人，凡客觀上被他人使用為之服務勞務
        而受其監督者均係受僱人，復有最高法院57年台上字第
        1663號判例可供參酌。本件甲○○於前述刑事部分審理
        時供稱：不知道爆炸之經過，庚○○他們三人講是在寄
        放貨櫃那邊起火的，工廠（巨豐公司）是我的，我有租
        給庚○○，庚○○沒有執照，我們有訓練他，我們工廠
        有執照庚○○不須要執照等語以觀（見同上卷（刑事）
        第61頁）。甲○○既曾對巨豊公司廠房內人員進行安全
        、衛生、消防等訓練，且勞工檢查委員會等亦通知巨豊
        公司之員工，包含庚○○等人，至特定場所接受訓練等
        ，均陳述綦詳（見同上卷（刑事）第201頁）；復徵諸
        前述甲○○自承負有巡視包含出租與庚○○使用廠區之
        義務，及甲○○、巨豊公司有時向庚○○調取爆竹煙火
        出售等情，客觀上應認庚○○與甲○○、巨豊公司之間
        有僱傭關係，而庚○○與甲○○上述疏未注意安全規定
        ，任意放置易燃之物於工作場所內及不加管理導正之行
        為，乃為本件爆炸侵害之共同原因，自屬侵害他人權利
        之共同侵權行為，依民法第188條第1項規定，為法人之
        巨豐公司自應與之負連帶賠償之責任。又巨豐公司、甲
        ○○、庚○○三人均係以從事爆竹煙火之製造及銷售，
        而爆竹煙火之製作，其內容成分均屬易燃之高危險傷害
        性產品；復觀諸我國法令亦有「爆竹煙火製造業安全設
        施標準」之安全作業規範。是以，其三人從事爆竹煙火
        之製造與銷售活動，而該活動有相關安全法規之頒行，
        核符「特定之危險」之要件，且本件其三人從事爆竹煙
        火製作危險源之性質或其使用之工具或方法易致難於控
        制之損害，符合爆竹煙火製作危險源之控制主體之要件
        。而本件乃因其放置易爆炸之上開物品不當所引起，而
        致上訴人丁○○等受有損害，即屬因其工作活動及使用
        工具及方法所致，巨豐公司三人又未於防止損害發生之
        相當注意義務，依民法第191條之3規定，對上訴人丁○
        ○三人亦應負損害賠償之責任。從而，上訴人丁○○三
        人依上開法律規定，請求巨豐公司、甲○○、庚○○三
        人應連帶賠償其損害，自屬依法有據。
（四）、關於巨豐公司三人應賠償丁○○三人之損害賠償金額方
        面：
      1.就乙○○部分：乙○○主張其所有車牌號碼為DY-3389
        號之自用小客車，於前述爆炸事件中全燬，此有苗栗縣
        消防局火災證明書及照片1張附卷可詳，且平日均有良
        好之維修紀錄（見原審卷(一)第233-239頁），則乙○○
        主張其所有之前述自用小客車，確因前述爆炸事件焚燬
        ，堪可認定。原審法院依職權以94年3月24日苗院霞民
        和93訴155字第06167號函苗栗縣汽車保養同業工會，鑑
        定前述自用小客車之現值（見同上卷(一)第293、299頁）
        ，經該會以94年6月23日苗汽商翔字第011號函覆，前述
        自用小客車之公告現值為1,100,000元（見同上卷(二)第
        89頁）。惟兩造間就乙○○所有之前述自用小客車，於
        扣除折舊率後，對乙○○請求前述自用小客車，因爆炸
        燒燬所受損害之費用為900,000元，並不爭執。乙○○
        請求賠償900,000元，洵屬允當。
      2.就丙○○部分：丙○○主張其所有車牌號碼為Q9-9355
        號之自用小客車，於前述爆炸事件中部分燬損，此有苗
        栗縣消防局火災證明書附卷可詳（分見同上卷(一)第238-
        239頁、第241頁），經丙○○修復該車而支出後保險外
        殼2,000元、引擎蓋5,500元、尾翼5,000元、前檔玻璃
        3,500元等零件費用，及全車鈑金費用15,000元，暨全
        車烤漆費用22,000元等，共計支出修復汽車之損失為53
        ,000 元（見同上卷(一)第242頁）。則丙○○主張其所有
        之前述自用小客車，確因前述爆炸事件至部分燬損，應
        屬真正。惟兩造間就丙○○所有之前述自用小客車，於
        扣除折舊率後，對丙○○請求前述自用小客車，因爆炸
        燒燬部分所支出修復費用之損害，於扣除折舊後之費用
        為40,000元，並不爭執。是丙○○請求其三人連帶賠償
        40,000元，為應允許。
      3.丁○○部分：丁○○主張前述爆炸事件，同時造成其所
        有座落苗栗縣通霄鎮○○○段第1227之2、1234地號等2
        筆土地上之農作物（按本件起訴時，前述第1234地號土
        地登記所有權人為丁○○，見原審法院卷(二)第182頁；
        第1227-2地號土地為丙○○、丁○○共有），受有詳如
        附表所示編號1之損害計1,176,900元，此經原審法院依
        職權以94年3月9日苗院霞民和93訴155字第04127號函財
        政部臺灣省中區國稅局苗栗縣分局函覆結果，認丁○○
        主張如附表編號1所示之農業損失，計為1,176,900 元
        （見同上卷(一)第252-270頁）。再者，丁○○所有坐落
        苗栗縣通霄鎮福源里1鄰11號房屋主體結構，及房屋設
        備、內部裝潢、傢俱等所受之損害，經其委請訴外人大
        成鋁門窗企業社、耿錦煌等，修復門窗及房屋內部裝潢
        工程，共計支出如附表編號2所示修補費用計664,700
        元，並提出估價單2紙為證（見同上卷(一)第244-245頁）
        。又關於房屋主體結構部份之損害，因尚未雇工修復，
        爰先行請求如附表編號3所示計1,219,884元。關於其所
        有附連前述住所之車庫，因爆炸致全燬，經其委請訴外
        人陳宏任即振宏鐵工廠修復後，計丁○○就車庫部分受
        有如附表編號4所示之損害計363,846元，並提出估價單
        1紙（見同上卷(一)第243頁）。末則，前開車庫內丁○○
        置放之冰箱、充電機、冷凍庫等，亦均因爆炸而毀損，
        爰各請求如附表編號5所示之損害，各以10,000元計，
        合計30,000元。上均有苗栗縣消防局火災證明書暨照片
        23張附卷可詳（分見同上卷(一)第24-35頁、238-239頁）
        ，堪可認定丁○○因前述爆炸受有損害。而兩造間就原
        告丁○○所有之前述損害，經爭點整理，其結果為如附
        表編號2之房屋門窗修繕費用200,000元，及室內設備修
        護暨房屋修護費用350,000元；對附表編號4所示支出車
        庫維修費用之損害計220,000元；對其主張如附表編號5
        所示充電機、冰箱、冷凍庫燒燬之損失各為10,000元，
        合計30,000元，各項均不爭執。本院認應賠償丁○○前
        述不爭執部分之損害，共計為800,000元之主張，應屬
        足取。
（五）、本件另一爭點即為丁○○請求如附表編號1、3所示農作
        物及房屋主體結構損失之範圍，是否有理由？
      1.丁○○請求如附表編號1所示農作物損失，並不足取，
        理由如下：
      (1)按「負損害賠償責任者，除法律另有規定或契約另有訂
        定外，應回復他方損害發生前之原狀」；「應回復原狀
        者，如經債權人定相當期限催告後，逾期不為回復時，
        債權人得請求以金錢賠償其損害」；「不能回復原狀或
        回復顯有重大困難者，應以金錢賠債其損害」民法第21
        3條第1項、第214條、第215條分別定有明文。而損害賠
        償之方法，以回復原狀為優先，於定期催告仍不為回復
        原狀者，或回復原狀顯有重大困難者，始得以金錢賠償
        其損害。又損害賠償之目的在於填補所生之損害，其應
        回復者，並非原來狀態，而係應有狀態，即應將損害事
        故發生後之變動狀況考慮在內。
      (2)丁○○上開主張，因前述爆炸事件致其受有如附表編號
        1所示農作物之損害計1,176,900元，並提出苗栗縣消防
        局火災證明書、農損照片16張、財政部臺灣省中區國稅
        局苗栗縣分局函等件為證（分見同上卷(一)第36-43頁、
        第238-239頁、第247頁），惟參酌上開說明，我國民法
        關於損害賠償，應以回復原狀為原則，金錢賠償為例外
        之立法，已如前述。是以，除能積極舉證已定期催告庚
        ○○等3人回復原狀，而其等3人逾期仍未回復原狀者、
        或回復原狀有重大困難之情形者外，始得請求金錢給付
        以代替回復原狀。本件上訴人丁○○並未積極舉證有前
        述回復原狀之例外情形，其逕行請求金錢給付，於法即
        有未當。又爆炸事件發生當日，時值冬季，依臺灣地區
        時令，多有草木枯黃，丁○○所有鄰近前述廠房附聯圍
        繞之土地，自易因爆炸引起之火災而焚燒，造成具有生
        長能力之農作物，因火燒煙燻，而暫時脫水呈現枯萎之
        情形，然前述情形已因植物之再生能力而回復原狀，此
        有現場照片6張在卷可稽（見同上卷(二)第160-162頁），
        亦為丁○○於原審法院審理時自承：「使用的面積將近
        2公頃，種植黑松、蓮霧、文旦、尤加利等，最多為相
        思樹，這些植物都是祖先留下，我從不曾從事買賣」相
        符（見同上卷(二)第143頁）」；且證人戊○○於原審到
        院證稱：整個農作物、種植林木與爆炸前後沒有什麼差
        別，該地種植十餘棵檳榔樹、果樹幾棵、但是數量少，
        其他皆為相思樹、雜木，我可以肯定是火災前後，農作
        物之生長狀態沒有甚麼差別。」等語，於本院受命法官
        準備程序中復到庭證稱：一審卷第36-43頁照片中焦黑
        發黃之林木並沒死掉，現在活得好好的等語以觀，，本
        院審酌上開各節，丁○○所稱如附表編號1所示之農作
        損害，原即因前述農作物欠缺經濟銷售之目的，而難認
        有如何計算損害存在之經濟基礎。復因該農作物業經自
        然成長，已回復至應有狀態（即具有生長能力）。基此
        ，丁○○請求被告等3人連帶賠償其如附表編號1所示損
        害，並不足取。
      2.丁○○請求如附表編號3所示之房屋主體結構之損失，
        共計1,219,884元，是否有理由？
        丁○○主張其因前述爆炸，而其房屋受有如附表編號3
        所示損害，惟並未提出任何證據或評估報告以實其說。
        經原審法院依職權以94年3月10日苗院霞民和93訴155字
        號函台灣省建築師公會苗栗辦事處（見同上卷(一)第285-
        286頁），關於丁○○之前述房屋應修復金額函覆結果
        認為：「本鑑定標的物依據現場損壞情形觀之，除柱面
        、牆面、地坪等裂痕，主結構、樑、版無外觀上明顯之
        裂痕，結構安全應無立即之危險」等文以觀（見同上卷
        (二)第5頁），應認丁○○僅泛稱房屋主體結構有損害之
        危險，惟並未積極舉證其房屋主體結構部分確實之損害
        範圍如何，自應令其負擔舉證不足之敗訴責任。
六、綜上所述，上訴人丁○○、被上訴人乙○○、丙○○三人依
    上述侵權行為之法律規定，請求巨豐公司、甲○○與庚○○
    三人連帶賠償乙○○、丙○○、丁○○依序900,000元、40,
    000元、800,000元及均自94年3月9日起，至清償日止，按年
    息百分之五計算之利息為有理由，應判命給付。逾此範圍之
    請求，為無理由，應予駁回。原審因而分別為兩造一部勝訴
    及一部敗訴之判決，並依兩造之陳明及依職權，酌定相當之
    擔保金額，分別為准予假執行及免為假執行之宣告，依法並
    無不合。上訴人丁○○、巨豐公司、甲○○三人各就其受敗
    訴判決部分提起上訴，均無理由，皆駁回之。
七、上訴人巨豐公司、甲○○，雖以非基於個人之理由提起上訴
    ，惟其上訴為無理由，是其效力不及於未聲明上訴之原審被
    告庚○○，爰不將之列為上訴人一併審判。
八、兩造其餘攻擊、防禦方法及舉證，於本件判決之結果不生影
    響，爰不逐一審究，附此敘明。
中    華    民    國    95    年    3     月    28    日
                    民事第五庭審判長法  官  陳滿賢
                                    法  官  古金男
                                    法  官  朱  樑
以上正本係照原本作成。
巨豐公司、甲○○合計全額如超過150萬元，得上訴，丁○○不
得上訴。
如對本判決上訴，須於收受判決送達後20日內向本院提出上訴書
狀，其未表明上訴理由者，應於提出上訴後20日內向本院提出上
訴理由書（須按他造人數附具繕本）。
上訴時應提出委任律師為訴訟代理人之委任狀。具有民事訴訟法
第466條之1第1項但書或第2項之情形為訴訟代理人者，另應附具
律師及格證書及釋明委任人與受任人有該條項所定關係之釋明文
書影本。
                                    書記官  陳俞豪
中    華    民    國    95    年    3     月    30    日
                                                      Ｂ
附表：原告丁○○損害賠償計算書（未扣除折舊之計算式）。
┌──┬───────┬──────────────────────────┬───────┐
│編號│ 損害賠償內容 │ 損害賠償金額計算書（新台幣/元）                    │              │
├──┼───────┼──────────────────────────┼───────┤
│ 01 │農作物損失    │1.黑松：直徑30公分3 棵，單價17,750×3＝53,250元；   │207,500元     │
│    │              │                                                    │              │
│    │              │        直徑20-25公分5棵，單價9,100×5＝45,500元；  │              │
│    │              │        直徑15-20公分5棵，單價5,000×5＝25,000元；  │              │
│    │              │        直徑10-15公分5棵，單價2,850×5＝14,250元；  │              │
│    │              ├──────────────────────────┼───────┤
│    │              │2.福木：直徑10公分以下25棵，單價1,700×25＝42,500元 │42,500元      │
│    │              ├──────────────────────────┼───────┤
│    │              │3.百千層：                                          │              │
│    │              │        直徑30公分3 棵，單價11,500×3＝34,500元；   │152,840元     │
│    │              │        直徑25-30公分6棵，單價8,600×6＝51,600元；  │              │
│    │              │        直徑20-25公分6棵，單價5,700×6＝34,200元；  │              │
│    │              │        直徑15-20公分6棵，單價3,200×6＝19,200元；  │              │
│    │              │        直徑10-15公分6棵，單價1,450×6＝8,700元；   │              │
│    │              │        直徑10公分以下8棵，單價580×8＝4,640元；    │              │
│    │              ├──────────────────────────┼───────┤
│    │              │4.樟樹：                                            │              │
│    │              │        直徑25-30公分3棵，單價10,400×3＝31,200元； │61,060元      │
│    │              │        直徑20-25公分2棵，單價6,800×2＝13,600元；  │              │
│    │              │        直徑15-20公分3棵，單價3,750×3＝11,250元；  │              │
│    │              │        直徑10-15公分3棵，單價1,670×3＝5,010元；   │              │
│    │              ├──────────────────────────┼───────┤
│    │              │5.黑板樹：                                          │              │
│    │              │        直徑30公分5 棵，單價17,750×5＝88,750元；   │239,500元     │
│    │              │        直徑25-30公分5棵，單價13,900×5＝69,500元； │              │
│    │              │        直徑20-25公分5棵，單價9,100×5＝45,500元；  │              │
│    │              │        直徑15-20公分5棵，單價5,000×5＝25,000元；  │              │
│    │              │        直徑10-15公分5棵，單價2,150×5＝10,750元；  │              │
│    │              ├──────────────────────────┼───────┤
│    │              │6.杉木：直徑30公分5 棵，單價17,750×5＝88,750元；   │253,200元     │
│    │              │        直徑25-30公分5棵，單價13,900×5＝69,500元； │              │
│    │              │        直徑20-25公分5棵，單價9,100×5＝45,500元；  │              │
│    │              │        直徑15-20公分5棵，單價5,000×5＝25,000元；  │              │
│    │              │        直徑10-15公分5棵，單價2,850×5＝14,250元；  │              │
│    │              │        直徑10公分以下6棵，單價1,700×6＝10,200元； │              │
│    │              ├──────────────────────────┼───────┤
│    │              │7.椰子：高度6公尺2棵，單價3,720×2＝7,440元。       │7,440元       │
│    │              ├──────────────────────────┼───────┤
│    │              │8.文旦：7-10年15棵，單價3,600×15＝54,000元；       │67,000元      │
│    │              │        2-3 年20棵，單價650×20＝13,000元。         │              │
│    │              ├──────────────────────────┼───────┤
│    │              │9.柚子：7-10年11棵，單價3,600×11＝39,600元；       │47,400元      │
│    │              │        2-3 年12棵，單價650×12＝7,800元。          │              │
│    │              ├──────────────────────────┼───────┤
│    │              │10.香蕉：                                           │              │
│    │              │        2-3 年12棵，單價120×12＝1,440元。          │1,440元       │
│    │              ├──────────────────────────┼───────┤
│    │              │11.芒果：                                           │              │
│    │              │        7-10年13棵，單價2,300×13＝29,900元；       │37,200元      │
│    │              │        2-3 年12棵，單價610×12＝7,320元。          │              │
│    │              ├──────────────────────────┼───────┤
│    │              │12.蓮霧：                                           │              │
│    │              │        11年以上5棵，單價3,000×5＝15,000元；       │30,000元      │
│    │              │        7-10年6 棵，單價2,500×6 ＝15,000元；       │              │
│    │              ├──────────────────────────┼───────┤
│    │              │13.楊桃：                                           │              │
│    │              │        7-10年3 棵，單價3,300×3 ＝ 9,900元；       │11,200元      │
│    │              │        2-3 年2 棵，單價650×2 ＝1,300元。          │              │
│    │              ├──────────────────────────┼───────┤
│    │              │14.麻竹：                                           │              │
│    │              │        3年以上38株面積6.5公畝，單價1,000×6叢（每  │6,000元       │
│    │              │        叢6株）＝6,000元。                          │              │
│    │              ├──────────────────────────┼───────┤
│    │              │15.綠竹：                                           │              │
│    │              │        3年以上54株面積10 公畝，單價1,400×9叢（每  │12,600元      │
│    │              │        叢6株）＝12,600元。                         │              │
├──┼───────┼──────────────────────────┼───────┤
│ 02 │房屋設備、內部│1.鋁門窗部分：                                      │              │
│    │裝潢、傢俱損壞│(一)1樓大窗：規格為255×160之窗2只，附紗門窗，5格玻璃 │664,700元     │
│    │，鋁門窗維修費│           ，單價為9,211×2＝18,442元。             │              │
│    │用            │(二)1樓大窗：規格為255×220之窗2只，附紗門窗，5格玻璃 │              │
│    │              │           ，單價為14,829×2＝29,658元。            │              │
│    │              │(三)1、2、3開天：規格為156×160之窗4只，附紗門窗，5格 │              │
│    │              │           玻璃，單價為2,950×4＝11,800元。         │              │
│    │              │(四)後面開天：規格為115×130之窗12只，附紗門窗，5格玻 │              │
│    │              │           璃，單價為3,820×12＝45,840元。          │              │
│    │              │(五)委梯窗：規格為93 ×65 之窗2 只，附紗門窗，5格玻璃 │              │
│    │              │          ，單價為1,910×2＝3,820元。               │              │
│    │              │(六)廁所窗：規格為71 ×50 之窗2 只，附紗門窗，5格玻璃 │              │
│    │              │          ，單價為1,792×2＝3,585元。               │              │
│    │              │(七)1樓後面門：規格為77 ×178 之窗1 只，無附門窗，鋁板│              │
│    │              │           ，單價為4,120元。                        │              │
│    │              │(八)1樓廁所門：規格為75 ×179 之窗1 只，無附門窗，鋁板│              │
│    │              │             ，單價為4,120元。                      │              │
│    │              │(九)2樓廁所門：規格為76 ×184 之窗1 只，無附門窗，鋁板│              │
│    │              │             ，單價為4,120元。                      │              │
│    │              │(十)2樓廳門：規格為85 ×191 之窗1 只，無附門窗，5 光，│              │
│    │              │           ，單價為3,610元。                        │              │
│    │              │(十一)3樓委門：規格為76 ×178 之窗2 只，無附門窗，鋁板  │              │
│    │              │           ，單價為4,310×2＝8,620元。              │              │
│    │              │(十二)鋁門斗表面貼：7,000元。                           │              │
│    │              │                                                    │              │
│    │              │2.房屋內部修繕工程：                                │              │
│    │              │(一)一樓部分：                                        │              │
│    │              │客廳天花板：礦籤吸音板，單價為3,000 元，共6坪，   │              │
│    │              │              共計3,000×6＝18,000元。              │              │
│    │              │客廳線板：藝術線板，單價90元，共67尺，共計93×    │              │
│    │              │            67＝6,060元。                           │              │
│    │              │樓梯隔間：漆水泥漆，單價為600 元，共10尺，共計    │              │
│    │              │            6,00×10＝6,000元。                     │              │
│    │              │主臥房天花板：礦籤吸音板，單價為3,000元，共9.6    │              │
│    │              │                坪，共計3,000×9.6＝28,800元。      │              │
│    │              │主臥房線板：藝術線板，單價為70元，共75尺，共計    │              │
│    │              │              70×75＝5,250元。                     │              │
│    │              │大門子母門：實木門，單價為6,000元，共1式，共計    │              │
│    │              │              6,000×1＝6,000元。                   │              │
│    │              │房間門片：實木門，單價為6,000 元，共4 式，共計    │              │
│    │              │            3,300×4＝13,200元。                    │              │
│    │              │前房間線板：藝術線板，單價70元，共57尺，共計70×  │              │
│    │              │              57＝3,990元。                         │              │
│    │              │後房間線板：藝術線板，單價70元，共50尺，共計70×  │              │
│    │              │               50＝3,500元。                        │              │
│    │              │(二)二樓部分：                                        │              │
│    │              │架高地板：單價5,000×23坪＝115,000元。            │              │
│    │              │塑膠天花板：單價1800×4.5坪＝8,100元。            │              │
│    │              │房間線板：藝術線板，單價70元，共225.2尺，共計70× │              │
│    │              │            225.2＝15,764元。                       │              │
│    │              │神明廳線板：藝術線板，單價90元，共53.6 尺，共計90 │              │
│    │              │            × 53.6 ＝4,824元。                     │              │
│    │              │房間門片：實木門，單價3,500元，共4 式，共計3,500  │              │
│    │              │            ×4＝14,000元。                         │              │
│    │              │拆除衣櫃：含垃圾處理計5,000元。                   │              │
│    │              │衣櫃：含噴透明漆，單價4,000元，共47.1尺，共計188, │              │
│    │              │        400元。                                     │              │
│    │              │(三)頂樓：                                            │              │
│    │              │房間線板：藝術線板，單價70元，共42.6 尺，共計70   │              │
│    │              │            × 42.6 ＝2,982元                       │              │
│    │              │門框油漆：單價350元，計12式，共計350×12＝4,200   │              │
│    │              │            元。                                    │              │
│    │              │牆壁水泥漆：單價180元，計250坪，共計180×250＝    │              │
│    │              │            45,000元。                              │              │
│    │              │窗簾：單價26,000元×1式＝26,000元。               │              │
├──┼───────┼──────────────────────────┼───────┤
│ 03 │房屋主體結構之│計1,219,884元（未提出任何單據及計算式）。           │1,219,884元   │
│    │損害          │                                                    │              │
├──┼───────┼──────────────────────────┼───────┤
│ 04 │車庫燬損之損失│1.大車庫屋頂：單價3,600元×數量23.6坪＝84,960元。   │363,846元     │
│    │              │2.大車庫側面：單價3,400元×數量18坪＝61,200元。     │              │
│    │              │3.大車庫后面：單價3,400元×數量9.98坪＝23,932元。   │              │
│    │              │4.大車庫正面：單價3,400元×數量6.76坪＝22,984元。   │              │
│    │              │5.大車庫窗戶：單價2,500元×數量6 組＝15,000元。     │              │
│    │              │6.大車庫門  ：單價6,000元×數量1 組＝6,000元。      │              │
│    │              │7.大車庫電動卷門：單價2,80元×數量116個＝32,480元。 │              │
│    │              │8.吊車作業：單價13,500元×1.5工＝13,500元。         │              │
│    │              │9.大車庫水泥作業：單價15,000元×數量1式＝15,000元。 │              │
│    │              │10.大車庫側面：單價1,300元×數量15坪＝19,500元。    │              │
│    │              │11.倉庫屋頂：單價1,300元×2.5坪＝11,050元。         │              │
│    │              │12.倉庫側面：單價1,300元×數量3坪＝3,900元。        │              │
│    │              │13.倉庫后面：單價1,300元×數量5.8坪＝7,540元。      │              │
│    │              │14.貨櫃屋頂：單價2,600元×數量10坪＝26,000元。      │              │
│    │              │15.貨櫃窗戶：單價1,800元×數量6 坪＝10,800元。      │              │
├──┼───────┼──────────────────────────┼───────┤
│ 05 │車庫內冷凍庫、│冷凍庫、冰箱、充電機，各請求損害10,000元。          │30,000元      │
│    │冰箱、充電機之│                                                    │              │
│    │損害          │                                                    │              │
├──┴───────┴──────────────────────────┴───────┤
│共計：以上共計損害賠償金額為1,176,900＋664,700＋1,219,884＋363,846＋30,000＝3,455,330元   │
└─────────────────────────────────────────────┘


司法院資訊處製作；財團法人民間司法改革基金會備份。
